最高法院刑事判決　　　　　　九十四年度台上字第二二五四號
　　上　訴　人　甲○○
上列上訴人因違反毒品危害防制條例案件，不服台灣高等法院花
蓮分院中華民國九十一年七月九日第二審更審判決（九十一年度
上更(一)字第三一號，起訴案號：台灣台東地方法院檢察署八十七
年度偵字第二三八一號），提起上訴，本院判決如下：
    主  文
原判決撤銷，發回台灣高等法院花蓮分院。
    理  由
本件原判決認定上訴人甲○○意圖販賣營利，於民國八十七年七
月上旬向林勝福賒購新台幣（下同）二萬元十小包共重十公克之
第二級毒品甲基安非他命，同年月十八日下午八時許，在台東縣
台東市私立殯儀館旁，以一小包三千元之代價，非法販賣予官南
安（係官南安與吳聲昌共同合資，由官南安購入後，二人分別施
用，官南安另由公訴人偵辦，吳聲昌經觀察、勒戒後，因無繼續
施用毒品之傾向，業經公訴人為不起訴處分），嗣為警循線查獲
等情。因而撤銷第一審科刑判決，仍論處上訴人販賣第二級毒品
罪刑，固非無見。
惟查(一)、共同被告不利於己之陳述，雖得採為其他共同被告犯罪
之證據，惟此項不利之陳述，須無瑕疵可指，且須有足以令人確
信其陳述為真實之補強證據證明，始得採為其他共同被告犯罪事
實之認定。若不為調查，而專憑此項供述，即為其他共同被告犯
罪事實之認定，顯與刑事訴訟法第一百五十六條第二項之規定有
違。本件上訴人堅決否認有販賣第二級毒品之犯行，原判決則依
憑共同被告官南安之供述，而認定上訴人有前揭犯行。查官南安
雖於警詢時供稱「於八十七年七月十八日二十時許以呼叫器00
00000000＃三三號碼聯絡綽號小軒之甲○○在四維路靠
近殯儀館附近交易以參仟元購買一小包第二級毒品安非他命」（
見警局卷第四頁背面）。然經檢察官向大眾電信股份有限公司查
詢結果，該呼叫器係由板橋市林芝鈺所申請使用（見偵查卷第二
十一頁），與上訴人並無關聯。官南安更稱「我在警訊中的號碼
是警察說的」（見同上卷第二十九頁）。再查官南安對於購買安
非他命是否與人一同吸食？於警詢稱「（問你購買毒品二級（安
非他命），除了自己吸食外，有無和別人共同吸食？）祇有自己
吸食而已，從未與別人吸食」；至第一審改稱「（問有無他人知
曉買安非他命之事？）有，我一位朋友吳聲昌（年約二十八歲）
他現在外地工作，他與我一起去，他有看到我買，因錢是我們二
人一起出，買回來一起吸，吳聲昌也勒戒過」（見警局卷第四頁
背面、第一審卷第十一頁背面）。官南安所稱前後不一，已有瑕
疵可指。且依官南安上揭所供，吳聲昌既與官南安一同前往向上
訴人購買安非他命，顯已目睹購買情形，此與上訴人是否構成販
賣安非他命至有重要關係，為本件客觀上應行調查之證據，原審
未加以調查，仍難遽為被告有利或不利之認定，自有再傳訊證人
吳聲昌調查之必要。原審未詳細深究官南安所供有何補強證據可
供證明，遽以其有瑕疵之供述作為上訴人有本件犯行之證據，殊
嫌速斷。(二)、審理事實之法院對於公平正義之維護，或對被告之
利益有重大關係，客觀上有調查之必要性，為認定事實與適用法
律基礎之證據，均應依法詳加調查，倘未予調查遽行判決，均屬
依法應於審判期日調查之證據未予調查之違法。原判決雖採信證
人林勝福八十八年二月二十三日下午三時十五分許在另案檢察官
偵查中所證：八十七年七月間，因上訴人之男朋友被抓，上訴人
為籌錢寄給其男朋友，乃向伊要十小包安非他命，總價二萬元，
上訴人當時並說伊有辦法（處理）等情，資為認定上訴人確於八
十七年七月間，以需錢急切為由，向林勝福購入十小包甲基安非
他命，以便販賣之證據（見原判決第三頁）。然此為上訴人所否
認，並辯稱伊購入安非他命是為供己吸用云云。原審並未究明上
訴人之男友是否指楊朝順？何因被抓？上訴人當時是否因此缺錢
？亦未調取林勝福涉案卷宗，查明林勝福上揭行為是否構成販賣
第二級毒品罪？林勝福所供是否實情？遽行判決，自有職權調查
未盡之違法。(三)、原判決理由不採信上訴人購入安非他命是為供
己吸用之辯解，認定上訴人係因缺錢意圖營利始購入十小包安非
他命（見原判決第三頁），惟又採信上訴人所供：其餘九小包（
扣除販賣予官南安一小包）因伊施用及丟棄而滅失之辯解（見同
判決第四頁），已有理由矛盾，且採證違反經驗法則之違法。上
訴意旨執以指摘，尚非全無理由，應認原判決仍有撤銷發回更審
之原因。
據上論結，應依刑事訴訟法第三百九十七條、第四百零一條，判
決如主文。
中　　華　　民　　國　九十四　年　　四　　月　二十九　日
                      最高法院刑事第十一庭
                          審判長法官  洪　清　江
                                法官  石　木　欽
                                法官  李　伯　道
                                法官  韓　金　秀
                                法官  林　勤　純
      本件正本證明與原本無異
                                      書  記  官
中　　華　　民　　國　九十四　年　　五　　月　　九　　日
                                                    Ｒ
